【裁判字號】    95,再抗,36
【裁判日期】    951003
【裁判案由】    撤銷假處分
【裁判全文】
臺灣高等法院民事裁定                  95年度再抗字第36號
聲  請  人  甲○○
相  對  人  乙○○
            丙○○
            丁○○
上列聲請人與相對人間就撤銷假處分事件，對於中華民國94年 1
月31日本院94年度抗字125號裁定聲請再審，本院裁定如下：
    主  文
聲請駁回。
聲請訴訟費用由聲請人負擔。
    理  由
一、聲請意旨略以：
  (一)原法院 93年度全聲字第339號裁定准許相對人撤銷假處分之
    聲請，以及本院 94年度抗字第125號裁定駁回聲請人之抗告
    ，無非以相對人主張其係系爭土地之買受人，該筆土地因聲
    請人 等5人所聲請之假處分裁定而受查封，以致無法依協議
    書內容移轉予相對人，故相對人即可依民法第 244條之規定
    代位訴外人徐雨吟行使權利，聲請撤銷系爭土地之假處分裁
    定。
  (二)惟依台北古亭郵局93年 9月21日存證信函第1461號 (參證一
    之(二) ）之信件內容，相對人已依民法第256條之規定表示解
    除買賣契約之意思，此項解除契約之意思表示於達到訴外人
    徐雨吟時即已生效，故自93年 9月22日起相對人已不具系爭
    土地買賣契約買受人之身分，自不得依民法第 242條之規定
    代位訴外人徐雨吟行使權利，聲請撤銷該土地之假處分裁定
    。
  (三)聲請人為台灣板橋地方法院 95年度重訴字第161號訴訟 (參
    卷證四)，於閱卷資料中發現前揭之台北古亭郵局93年9月21
    日存證信函第1461號，係相對人於另案臺灣板橋地方法院94
    年度重訴字第63號所提民事起訴狀所附之原證八 (參證一之
    (一) )，因該存證信函係由相對人乙○○、丙○○、丁○○所
    持有，故於前程序中均不知有該存證信函文書證物，至95年
    7月8日方知之。
  (四)前揭存證信函成立於93年9月22日，係原裁定確定 (94年3月
    8日)前已經存在，且為相對人所持有，聲請人以發現新證據
    足以證明相對人乙○○等3人自93年9月22日該存證信函到達
    訴外人徐雨吟時起已非系爭土地之買受人，渠等行使民法第
    242 條之債權人代位權即無法律上依據。聲請人以其新證據
    若經再審法院斟酌可受較有利益之裁判，即有民事訴訟法第
    1 項第13款之情形，為本件確定裁定聲請再審之理由，爰依
    法於民事訴訟法第500條第1項所定之不變期間內提出聲請等
    語。
二、按民法第二百四十二條前段所定債務人怠於行使其權利時，
    債權人因保全債權，得以自己之名義，行使其權利之先決條
    件，須債務人果有此權利，且在可以行使之狀態，始有債權
    人代位行使之可言（最高法院 65年台上字第381號判例參照
    ）。查原法院於86年10月6 目依聲請人之聲請，以86年度裁
    全宇第3148號裁定准予假處分，聲請人並據以聲請原法院以
    86年度民執全日宇第2076號假處分執行程序禁止徐雨吟就坐
    落台北縣板橋市○○段○ ○段13地號之土地，面積2193，77
    平方公尺，應有部分34525/100000中之15873/100000不得為
    讓與、設定抵押、出租及其他一切處分行為；嗣聲請人對徐
    雨吟提起土地所有權移轉證記訴訟，經原法院86年度重訴字
    第377號、本院88年度重上字第162號、最高法院90年度台上
    字第1259號判決駁回聲請人之上訴後而告確定，其判決內容
    係命徐雨吟將前揭土地應有部分12429/100000移轉所有權登
    記與聲請人，有上開民事判決影本，附卷可考。該假處分之
    本案訴訟終結後，關於前揭土地應有部分逾12429/100000部
    分應認聲請人之本案敗訴判決確定，徐雨吟得依法聲請撤銷
    該部分之假處分裁定，惟徐雨吟自判決確定後，怠於行使其
    撤銷該部分假處分之權利，則相對人依民法第242 條規定，
    以債權人身分代位徐雨吟聲請撤銷該部分假處分裁定，揆諸
    上開說明，洵屬正當。至於相對人與徐雨吟間之權利是否業
    經解除，係屬實體問題非本件撤銷假處分之非訟事件所能審
    究。
三、次按聲請再審期間，乃不變期間之一種，如有遲誤，即生失
    權之效果。本件聲請人聲請再審，已逾再審期間，為聲請人
    所自認。而聲請人聲請再審，雖係主張：該裁定有民事訴訟
    法第四百九十六條第一項第十三款之情形，為其聲請再審原
    因，且知悉在後自知悉起未逾再審期間云云。惟其所謂發見
    未經斟酌或得使用之證物，則為相對人台北古亭郵局93年 9
    月21日第1461號為表示解除買賣契約之存證信函，縱使屬實
    ，乃屬實體上應否斟酌之問題，既非在保全程序上審查是否
    合法所應注意者，有如前述，自不能憑以為再審之認定，其
    主張知悉在後即非可取。其聲請再審，即難謂合法。
據上論結，本件聲請再審，已逾30日之不變期間，揆諸前開說明
，為不合法，應予駁回，爰裁定如主文。
中    華    民    國    95    年    10    月    3     日
                  民事第八庭
                      審判長法  官  吳景源
                            法  官  鄭威莉
                            法  官  連正義
正本係照原本作成。
如不服本裁定，應於收受送達後10日內向本院提出抗告狀，並應
繳納抗告費新台幣１千元。
中    華    民    國    95    年    10    月    4     日
                            書記官  張永中


司法院資訊處製作；財團法人民間司法改革基金會備份。
